【裁判字號】    99,易,523
【裁判日期】    990615
【裁判案由】    家暴妨害自由
【裁判全文】
臺灣板橋地方法院刑事判決               99年度易字第523號
公  訴  人  臺灣板橋地方法院檢察署檢察官
被      告  丙○○
選任辯護人  何春源律師
上列被告因妨害自由案件，經檢察官提起公訴（98年度偵續字第
385號），本院判決如下：
    主  文
丙○○犯恐嚇危害安全罪，處有期徒刑參月，如易科罰金，以新
臺幣壹仟元折算壹日。
被訴毀損部分無罪。
    事  實
一、丙○○係乙○○之妹，2 人間具有家庭暴力防治法第3 條第
    4 款所定之家庭成員關係。丙○○因與其夫林長安不睦，因
    乙○○借錢予林長安週轉，丙○○不滿遷怒其妹，竟基於恐
    嚇之犯意，於民國97年10月30日上午8 時許，明知其母甲○○與子女親近，亦關心彼等相處狀況，竟撥打電話予甲○○
    ，揚言要至乙○○女兒就讀之學校對乙○○女兒潑硫酸等語
    。甲○○聽聞後，心覺事態嚴重，旋撥打電話告知乙○○上
    情，致乙○○心生畏懼馬上聯絡其女就讀之學校防範，致生
    危害於乙○○及其女之安全。
二、案經乙○○訴由臺北縣政府警察局新莊分局報告臺灣板橋地
    方法院檢察署檢察官偵查後起訴。
    理  由
壹、程序部分：
一、按刑事訴訟法上「證據排除原則」，係指將具有證據價值，
    或真實之證據因取得程序之違法，而予以排除之法則。而私
    人之錄音、錄影之行為所取得之證據，應受刑法第315條之1
    與通訊保障及監察法之規範，私人違反此規範所取得之證據
    ，固應予排除。惟依通訊保障及監察法第29條第3 款之規定
    「監察者為通訊之一方或已得通訊之一方事先同意，而非出
    於不法目的者，不罰」，通訊之一方非出於不法目的之錄音
    ，所取得之證據，即無證據排除原則之適用，最高法院92年
    台上字第2677號刑事判決意旨可供參照。本件辯護人辯稱告
    訴人乙○○所提其與母親甲○○間之電話錄音譯文，係未經
    甲○○同意之電話錄音，無證據能力云云。查卷內所附告訴
    人提出之上開譯文，雖係告訴人未經其母甲○○同意以私人
    錄音行為取得之證據，然告訴人既為通訊之一方，且告訴人
    係為保障自己權利，亦無不法之目的，該電話錄音譯文自應
    認有證據能力。
二、至於其餘本院認定犯罪事實依據之各項證據之證據能力，本
    件被告及辯護人於言詞辯論終結前，均未聲明異議，該等證
    據已經本院於審理時逐一提示予被告及辯護人表示意見，本
    院審酌該等證據之取得過程並無瑕疵，與本案待證事實間復
    具有相當之關聯性，以之為本案證據並無不當，自得採為本
    件認定事實之基礎，併此敘明。
貳、實體部分：
一、訊據被告丙○○矢口否認恐嚇犯行，辯稱：告訴人乙○○之
    指述並非事實，其未曾向母親甲○○表示要對告訴人女兒不
    利云云。辯護人另辯稱：縱使本件被告確有對其母說出要對
    告訴人女兒不利之話語，因無要求其母傳話之意，自不構成
    恐嚇罪等語。查，上揭犯罪事實，業經證人即告訴人乙○○
    於本院審理時證述明確，並有告訴人與其母甲○○之電話錄
    音譯文在卷可憑。被告雖以前詞為辯，惟查告訴人乙○○已
    就案發緣由、被告聲言對告訴人女兒不利之內容，經母親甲○○通知後告知女兒學校防範等節，於本院審理時詳予證述
    ，核與告訴人於偵查時之證述大體相符，亦無矛盾之處，復
    參酌告訴人提出其與母親甲○○之電話錄音譯文內容，甲○○確於對話中回應被告詢問，表示在聽聞被告說要對安安（
    即告訴人女兒暱稱）潑硫酸後，有阻擋被告，並告知被告此
    係犯法之事等語，有該電話錄音譯文在卷可憑（見臺灣板橋
    地方法院檢察署98年度偵字第4311號卷第50頁），復參酌被
    告於案發當日上午，確因不滿其夫林長安，而至林長安工作
    之臺北市明倫高中合作社噴漆洩憤，有證人林長安於偵查時
    之證詞可憑，而被告於本院審理時對此亦不否認，衡情，足
    見告訴人證述因遭被告遷怒而恐嚇之情節，應非虛妄而屬可
    信，被告否認犯行，自非可採。至辯護人另辯稱被告並無要
    求其母傳話之意，不構成恐嚇等語，惟依被告聲言恐嚇之內
    容即被告要至告訴人女兒學校對告訴人女兒潑硫酸之話語觀
    之，被告欲加害之對象及手段均甚明確，被告與其母通話時
    具有恐嚇告訴人及其女之犯意應屬無疑，再審酌甲○○雖於
    偵查及本院審理時，均因感到為難而不願作證，但其對女兒
    間相處不睦情況仍抱持高度關心，被告明知於此，竟刻意將
    欲加害告訴人女兒之事告知其母，衡諸本件係發生於至親間
    之恐嚇案件，且恐嚇手段為加害屬於晚輩之告訴人之女，可
    見被告當時確有藉此影響其母心理以圖擴大事端之意，此觀
    在案發當日上午，被告除撥打恐嚇電話予其母外，並至其夫
    林長安工作地點噴漆洩憤之行徑自明，自足認定被告欲藉其
    母傳達恐嚇話語之意，辯護人前揭所辯，自非可採。本件事
    證明確，被告犯行堪以認定。
二、按家庭暴力防治法所稱家庭暴力，係指家庭成員間實施身體
    或精神上不法侵害之行為；又稱家庭暴力罪，指家庭成員間
    故意實施家庭暴力行為而成立其他法律所規定之犯罪，家庭
    暴力防治法第2 條第1 款、第2 款定有明文。核被告所為，
    係犯刑法第305 條之恐嚇危害安全罪。被告與告訴人為姊妹
    ，具有家庭暴力防治法第3 條第4 款所定之家庭成員關係，
    被告觸犯刑法所規定之恐嚇危害安全罪，屬家庭暴力防治法
    第2 條第2 款所稱之家庭暴力罪。爰審酌被告與與其夫感情
    不睦，竟遷怒告訴人而為本案犯行，已造成一定危害，犯後
    無心彌補所肇損害，致令告訴人痛苦，應受非難，並審衡被
    告素行、智識程度、手段、其與告訴人之關係等一切情狀，
    量處如主文所示之刑，並諭知易科罰金之折算標準。
參、無罪部分：
一、公訴意旨略以：被告丙○○另基於毀損之犯意，於97年10月
    30日10時許，前往臺北縣林口鄉○○路622 巷3 弄5 號乙○○住處，以紅色油漆潑灑上址車庫鐵門，致令該車庫鐵門所
    具備之美觀功能喪失，而足生損害於乙○○，因認涉犯刑法
    第354 條之毀損罪嫌。
二、按犯罪事實應依證據認定之，無證據不得認定犯罪事實；不
    能證明被告犯罪者，應諭知無罪之判決，刑事訴訟法第154
    條第2 項、第301 條第1 項分別定有明文。本件公訴人認被
    告涉犯刑法第354 條之毀損罪，係以告訴人乙○○之證詞及
    鐵門遭潑漆後之照片為其主要論據。訊據被告堅詞否認有何
    毀損犯行，並辯稱其未曾為本案犯行等語。經查，告訴人乙○○固迭於偵查及審理時指訴被告潑漆鐵門云云，惟經本院
    審理時當庭詢問證人乙○○後，其當庭證述因住處後方並無
    裝設監視錄影設備，故無錄影光碟，亦無目擊證人，當時其
    人家中，但不知住宅後方鐵門遭人潑漆等語，有證人乙○○
    審理時證詞可憑（見本院99年5 月18日審判筆錄第7 、8 頁
    ），足見依證人乙○○之證詞，並無法證明被告此部分犯行
    ，而卷附照片亦僅能證明鐵門確遭潑漆，但無法證明係被告
    所為，此外，復查無其他積極證據，足資證明被告有何毀損
    犯行，即屬不能證明被告犯罪，揆諸前開說明意旨，自應為
    被告無罪之諭知。
據上論斷，應依刑事訴訟法第299 條第1 項前段、第301 條第1
項，刑法第305 條、第41條第1 項前段，判決如主文。
中    華    民    國    99    年    6     月    15    日
                  刑事第十六庭  法  官  陳正昇
以上正本證明與原本無異。
如不服本判決應於收受送達後10日內向本院提出上訴書狀，並應
敘述具體理由；其未敘述上訴理由者，應於上訴期間屆滿後20日
內向本院補提理由書（均須按他造當事人之人數附繕本）「切勿
逕送上級法院」
                                書記官  林文達
中    華    民    國    99    年    6     月    15    日
附錄本案論罪科刑法條全文
刑法第305條
以加害生命、身體、自由、名譽、財產之事，恐嚇他人致生危害
於安全者，處 2 年以下有期徒刑、拘役或 3 百元以下罰金。

司法院資訊處製作；財團法人民間司法改革基金會備份。
